臺灣板橋地方法院刑事判決　　　　　　　93年度訴字第2022號
公　訴　人　臺灣板橋地方法院檢察署檢察官
被　　　告　甲○○
上列被告因違反毒品危害防制條例案件，經檢察官提起公訴（93
年度核退毒偵字第1402號）及移送併案審理（同署94年度核退毒
偵字第123 號），嗣因被告就被訴事實為有罪之陳述，本院告知
被告簡式審判程序之旨，並聽取當事人之意見後，裁定改由受命
法官獨任依簡式審判程序進行，判決如下：
    主  文
甲○○連續施用第一級毒品，累犯，處有期徒刑壹年。
扣案之第一級毒品海洛因壹包之外包裝（空包裝重零點貳貳公克
）沒收，其內之第一級毒品海洛因（驗後淨重零點零肆公克）沒
收銷燬之。
    事  實
一、甲○○前因施用毒品案件，經本院裁定送觀察、勒戒後，因
    認有繼續施用毒品之傾向，再經本院裁定令入戒治處所施以
    強制戒治，並於戒治期滿後，經臺灣板橋地方法院檢察署檢
    察官於民國89年4 月18日以89年度戒毒偵字第258 號不起訴
    處分確定。其復於上開不起訴處分後之5 年內，又因施用毒
    品案件，再經本院裁定令入戒治處所施以強制戒治，並於91
    年11月22日入所戒治，而於92年11月10日戒治執行完畢，且
    另經本院於92年2 月21日以92年度訴字第459 號判處有期徒
    刑8 月，並於同年3 月24日確定，而於93年7 月10日入監執
    行完畢。詎甲○○猶不知悔改，竟又基於施用第一級毒品海
    洛因之概括犯意，於上開強制戒治執行完畢釋放後之5 年內
    即自93年8 月初某日起至94年2 月1 日中午12時許止，在其
    臺北縣中和市○○街2 巷21號住處，以將海洛因摻入香菸內
    點燃後吸用之方式，約1 星期施用1 次，連續多次施用第一
    級毒品海洛因。嗣於93年9 月8 日下午6 時10分許、同年11
    月26日中午12時20分許，分別在其上開住處、臺北縣中和市
    ○○路387 巷口附近，為警持本院所核發之搜索票至其上開
    均經採集其尿液送驗而查獲上情，且於第二次查獲時扣得第
    一級毒品海洛因1 包（驗後淨重0.22公克，空包裝重0.04公
    克）。
三、案經臺北縣政府警察局中和分局報告臺灣板橋地方法院檢察
    署檢察官偵查起訴及臺北市政府警察局萬華分局報告臺灣板
    橋地方法院檢察署檢察官移送本院併案審理。
    理  由
壹、程序方面：
    按本件被告甲○○所犯係死刑、無期徒刑、最輕本刑為3 年
    以上有期徒刑以外之罪，其於準備程序就前揭被訴事實為有
    罪之陳述，經法官告知簡式審判程序之旨，並聽取其與公訴
    人之意見後，本院認無不得或不宜改依簡式審判程序進行之
    處，爰依刑事訴訟法第273 條之1 第1 項、第284 條之1 ，
    裁定本件由受命法官獨任進行簡式審判程序，合先敘明。
貳、實體方面：
  一、訊據被告甲○○對於前揭犯罪事實均坦承不諱，本院復審
      酌：
    (一)查被告前因施用毒品案件，經本院裁定送觀察、勒戒後，
      因認有繼續施用毒品之傾向，再經本院裁定令入戒治處所
      施以強制戒治，並於戒治期滿後，經臺灣板橋地方法院檢
      察署檢察官於89年4 月18日以89年度戒毒偵字第258 號不
      起訴處分確定。其復於上開不起訴處分後之5 年內，又因
      施用毒品案件，再經本院裁定令入戒治處所施以強制戒治
      ，並於91年11月22日入所戒治，而於92年11月10日戒治執
      行完畢，且另經本院於92年2 月21日以92年度訴字第459
      號判處有期徒刑8 月，並於同年3 月24日確定，而於93年
      7 月10日入監執行完畢之事實，有臺灣高等法院被告全國
      前案紀錄表1 份在卷可按。是被告於涉本案之前，業曾二
      犯施用毒品，並於前揭強制戒治執行完畢後釋放甚明。
    (二)次查，經警將被告先後遭查獲時所採之尿液送驗結果，均
      係呈嗎啡陽性反應，此有毒品案件姓名代碼對照表、尿液
      委驗單、台灣檢驗科技股份有限公司93年9 月23日編號CH
      /2004/90389 號濫用藥物尿液檢驗報告、台灣尖端先進生
      技醫藥股份有限公司93年12月3 日濫用藥物檢驗報告各1
      份在卷可稽。又查：
      (1)海洛因施用入人體後水解還原成嗎啡，再循嗎啡之代謝
        方式排出體外，業據行政院衛生署藥物食品檢驗局以73
        藥檢壹字第030221號函說明綦詳，且尿液中能否驗出嗎
        啡陽性反應，與其投與量、投與途徑、採尿時間、個人
        體質及檢測方法之靈敏度有關，國外曾有文獻報導注射
        六毫克之海洛因鹽酸鹽，其代謝物嗎啡之平均可檢出時
        限約為26小時，亦經行政院衛生署藥物食品檢驗局於81
        年9 月8 日以（81）藥檢壹字第8114885 號函釋明在案
        。
      (2)再者，前揭尿液檢驗報告均載明係以ＧＣ／ＭＳ（即氣
        相層析質譜儀分析法）方法作為確認檢驗之方式，而該
        方法之原理係檢品經氣化後，通過層析管分離純化，再
        將純化後之成分循序送入質譜儀做個別鑑定。因質譜儀
        所測定之圖譜，在化學上被公認具有指紋特性，故可據
        以完全判定該檢品係為何種化合物。職是，台北榮民總
        醫院即認為若以氣相層析質譜儀（ＧＣ／ＭＳ）作藥物
        及其代謝產物之定性及定量分析，幾乎不會有偽陽性反
        應產生，此經該院於83年4 月7 日以83北總內字第3059
        號函釋明在案。
      (3)準此而論，被告之尿液經以氣相層析質譜儀分析法檢驗
        ，既均係呈嗎啡陽性反應，顯見被告應有在前揭犯罪時
        間施用第一級毒品海洛因之行為甚明。
    (三)此外，扣案之第一級毒品海洛因1 包送驗結果，確係第一
      級毒品海洛因無訛（驗後淨重0.22公克，空包裝重0.04公
      克），此有法務部調查局93年12月20日調科壹字第060009
      230 號鑑定通知書1 份在卷可稽，核與被告於本件所施用
      之毒品相符，益見被告確有施用第一級毒品海洛因無誤。
    (四)綜上所述，被告前曾二犯施用毒品，且於前揭強制戒治執
      行完畢釋放後，5 年內再犯本件施用第一級毒品海洛因，
      事證應屬明確，其犯行應堪認定。
  二、查海洛因係屬毒品危害防制條例第2 條第2 項第1 款所規
      定之第一級毒品，核被告所為，係犯毒品危害防制條例第
      10條第1 項施用第一級毒品罪。被告持有毒品，復進而施
      用，其持有毒品之低度行為，為施用毒品之高度行為所吸
      收，不另論罪。被告先後多次施用第一級毒品海洛因之犯
      行，時間緊接，所犯構成要件相同，顯係基於概括犯意為
      之，為連續犯，依刑法第56條規定，以一罪論，並加重其
      刑。至公訴意旨固僅論及被告自93年8 月上旬某日起至同
      年9 月8 日止施用第一級毒品海洛因之犯罪事實，漏未論
      及其餘施用第一級毒品海洛因之犯罪事實，惟二者間有連
      續犯之裁判上一罪關係，已如前述，該漏未論及之部分應
      為起訴效力所及，本院自應併予審判。被告前因施用毒品
      案件，經本院於92年2 月21日以92年度訴字第459 號判處
      有期徒刑8 月，並於同年3 月24日確定，嗣於93年7 月10
      日執行完畢之事實，業如前述，其受有期徒刑執行完畢，
      於5 年以內再犯本件最重本刑為有期徒刑以上之罪，為累
      犯，應依刑法第47條規定，加重其刑，並依刑法第70條規
      定，遞加重之。
  三、本院審酌被告施用毒品，足以戕害其身心，滋生其他犯罪
      ，惡化治安，嚴重損及公益，而被告前曾二犯施用毒品，
      且甫經強制戒治執行完畢釋放，竟於短期內再為本件施用
      毒品犯行，顯見其不思悔改，自制力亦顯不佳；惟另考量
      被告於犯後即能坦承犯行，而其施用毒品行為於本質上係
      屬自我戕害行為，反社會性之程度應屬較低等一切情狀，
      酌情量處如主文所示之刑，以資懲儆。又扣案之海洛因1
      包，既屬第一級毒品，爰依毒品危害防制條例第18條第1
      項前段規定，併予宣告沒收銷燬之（惟鑑驗耗用之毒品既
      已滅失，自毋庸宣告沒收銷燬）；至該海洛因1 包之外包
      裝，係用於包裹毒品，防其裸露、潮濕，便於攜帶施用，
      亦係供施用毒品所用或預備之物，且係被告所有，此據被
      告於本院審理時供明在卷，爰依刑法第38條第1 項第2 款
      規定，亦併予宣告沒收。另本件於警方第一次查獲時，固
      另扣得海洛因1 包、針筒7 支、美娜水4 瓶及束帶1 條等
      物，惟上開毒品及施用器具，被告均否認為其所有，且否
      認與其施用本件海洛因有關，而於該次同案查獲之潘坤祥
      、黎吉祥及王春友於警詢中均坦承上開毒品及施用器具均
      係渠等3 人所有，依渠等所供，該毒品與施用器具亦顯非
      被告所有，此外復查無其他積極證據證明該等毒品與施用
      器具係被告所有，且與本件施用毒品犯行有所關連，本院
      自難併予宣告沒收或沒收銷燬之，公訴意旨請求併予宣告
      沒收，容有誤解，附此敘明。
據上論斷，應依刑事訴訟法第273 條之1 第1 項、第284 條之1
、第299 條第1 項前段，毒品危害防制條例第10條第1 項、第18
條第1 項前段，刑法第11條、第56條、第47條、第38條第1 項第
2 款，判決如主文。
本案經檢察官陳伯厚到庭執行職務。
中　　華　　民　　國　　94　　年　　2 　　月　　25　　日
                  刑事第十六庭  法  官  陳信旗
以上判決正本證明與原本無異。
如不服本判決，應於送達後10日內，向本院提出上訴狀。
　　　　　　　　　　　　　　　　書記官　陳昭綾
中　　華　　民　　國　　94　　年　　2 　　月　　25　　日
附錄本判決論罪科刑之法條：
毒品危害防制條例第10條第1項
    施用第一級毒品者，處6月以上5年以下有期徒刑。
